臺灣雲林地方法院刑事判決　　　　　　　100年度易字第297號
公　訴　人　臺灣雲林地方法院檢察署檢察官
被　　　告　林家輝
上列被告因違反毒品危害防制條例案件，經檢察官聲請以簡易判
決處刑（100 年度毒偵字第43號），本院認不宜適用簡易判決處
刑（原案號：100 年度六簡字第159 號），改依通常程序審理，
被告於準備程序就被訴事實為有罪之陳述，經本院合議庭裁定由
受命法官獨任行簡式審判程序，判決如下：
    主  文
林家輝施用第二級毒品，處有期徒刑陸月，如易科罰金，以新臺
幣壹仟元折算壹日。
    事  實
一、林家輝前於民國89間因施用毒品案件，經裁定送觀察、勒戒
    後，認無繼續施用毒品之傾向，於89年3 月28日執行完畢釋
    放出所，經本院以89年少調字第13號裁定不付審理。又於93
    年間因施用毒品案件，經裁定送觀察、勒戒後，認無繼續施
    用毒品傾向，於93年2 月5 日執行完畢釋放出所，經本院以
    93年少調字第2 號裁定不付審理。詎其仍不知悛悔，復基於
    施用第二級毒品甲基安非他命（下稱甲基安非他命）之犯意
    ，於99年12月26日晚上某時許，在雲林縣斗六市○○路61號
    住處，以將甲基安非他命放入玻璃球內燒烤後吸食其煙之方
    式，施用甲基安非他命1 次。嗣於99年12月27日上午6 時18
    分許，在雲林縣林內鄉○○路福爾摩沙高速公路交流道下，
    因竊盜案件為警查獲（另經本院以100 年度六簡字第23號判
    決確定），經其同意後採尿送驗，檢出甲基安非他命陽性反
    應，始悉上情。
二、案經雲林縣警察局斗六分局報告臺灣雲林地方法院檢察署檢
    察官偵查起訴。
    理  由
一、被告林家輝所犯之毒品危害防制條例第10條第2 項之罪，非
    死刑、無期徒刑、最輕本刑為3 年以上有期徒刑之罪或高等
    法院管轄第一審之案件，其於準備程序進行中，就前揭被訴
    事實為有罪之陳述，經受命法官告以簡式審判程序之旨，並
    聽取其與公訴人之意見後，本院認無不得或不宜改依簡式審
    判程序進行之情事，依刑事訴訟法第273 條之1 第1 項、第
    284 條之1 規定，裁定由受命法官獨任進行簡式審判程序，
    是本案之證據調查，依刑事訴訟法第273 條之2 規定，不受
    同法第159 條第1 項、第161 條之2 、第161 條之3 、第16
    3 條之1 及第164 條至第170 條規定之限制，合先敘明。
二、上揭犯罪事實，業據被告於本院審理時坦承不諱，而其於上
    開時、地，為警查獲涉犯竊盜案件後，徵其同意採集尿液，
    經送往詮昕科技股份有限公司（下稱詮昕公司）以氣相層析
    質譜儀GC/MS 檢驗結果，確呈甲基安非他命陽性反應，有詮
    昕公司100 年1 月14日濫用藥物尿液檢驗報告、毒品犯罪嫌
    疑人尿液採驗作業管制紀錄各1 份（見偵卷第21、22頁）附
    卷可稽，足認被告上開自白核與事實相符，堪採為認定被告
    犯罪之證據。
三、按施用第一、二級毒品為犯罪行為，毒品危害防制條例第10
    條定有處罰明文。故施用第一、二級毒品者，依前揭規定本
    應科以刑罰。惟基於刑事政策，對合於一定條件之施用者，
    則依同條例第20條、第23條之規定，施以觀察、勒戒及強制
    戒治之保安處分。該條例於92年7 月9 日修正公布，自93年
    1 月9 日施行，其中第20條、第23條將施用毒品之刑事處遇
    程序，區分為「初犯」、「5 年內再犯」及「5 年後再犯」
    。依其立法理由之說明：「初犯」，經觀察、勒戒或強制戒
    治後，應為不起訴處分或不付審理之裁定；經觀察、勒戒或
    強制戒治執行完畢釋放後，「5 年內再犯」者，因其再犯率
    甚高，原實施之觀察、勒戒及強制戒治既已無法收其實效，
    爰依法追訴或裁定交付審理。至於經觀察、勒戒或強制戒治
    執行完畢釋放後，「5 年後再犯」者，前所實施之觀察、勒
    戒或強制戒治已足以遮斷其施用毒品之毒癮，為期自新及協
    助其斷除毒癮，仍適用「初犯」規定，先經觀察、勒戒或強
    制戒治之程序。從而依修正後之規定，僅限於「初犯」及「
    5 年後再犯」二種情形，始應先經觀察、勒戒或強制戒治程
    序。倘被告於5 年內已再犯，經依法追訴處罰，縱其第3 次
    （或第3 次以上）再度施用毒品之時間，在初犯經觀察、勒
    戒或強制戒治執行完畢釋放5 年以後，已不合於「5 年後再
    犯」之規定，且因已於「5 年內再犯」，顯見其再犯率甚高
    ，原實施觀察、勒戒或強制戒治，已無法收其實效，即應依
    該條例第10條處罰（最高法院臺非字第49號判決意旨參照）
    。查本案被告前於89年間，因施用毒品案件，執行觀察、勒
    戒後，認無繼續施用毒品傾向，於89年3 月28日執行完畢釋
    放出所，經本院以89年少調字第13號裁定不付審理；嗣又於
    93年間因施用毒品案件，經裁定送觀察、勒戒後，認無繼續
    施用毒品傾向，於93年2 月5 日執行完畢釋放出所，經本院
    以93年少調字第2 號裁定不付審理，有臺灣高等法院被告前
    案紀錄表在卷可參。被告既曾因初犯施用毒品罪經送觀察勒
    戒後，本院裁定不付審理，又於五年內再犯，且經送觀察勒
    戒後，由本院裁定不付審理，則被告復於99年12月26日晚上
    某時許，第3 次施用甲基安非他命，揆諸前開說明，即非屬
    上揭條例第20條第3 項所定「5 年後再犯」之情形，是被告
    所為與毒品危害防制條例第23條第2 項之規定相符，本案事
    證明確，被告犯行堪以認定，應依法論科。
四、論罪科刑之理由：
  (一)甲基安非他命係屬毒品危害防制條例第2 條第2 項第2 款所
    稱之第二級毒品。核被告所為，係犯毒品危害防制條例第10
    條第2 項之施用第二級毒品罪。被告因施用甲基安非他命而
    持有甲基安非他命之低度行為，應為施用之高度行為所吸收
    ，不另論罪。
  (二)爰審酌被告前有如犯罪事實欄所載之施用毒品前科，又於99
    年間，因竊盜、詐欺案件，經本院判處應執行刑為拘役30日
    確定，再於99年間，因轉讓禁藥、竊盜案件，經本院分別判
    處有期徒刑7 月、4 月確定，嗣經裁定處應執行刑有期徒刑
    1 年2 月確定，素行非佳，且被告前曾因施用毒品案件，經
    觀察、勒戒執行完畢，竟無視毒品對於自身健康之戕害及國
    家對杜絕毒品犯罪之禁令，不思悔改，徹底袪除施用毒品之
    惡習，殊不可取，惟考量被告前揭2 次施用毒品之犯行，均
    係於89年、93年間，被告仍為少年時所為，距離本案99年12
    月27日之施用毒品犯行，已達5 年以上，且被告施用毒品之
    犯行，本質上既屬戕害自己身心健康之行為，則尚未有嚴重
    破壞社會秩序或侵害他人權益之情形，被告犯後終坦承全部
    犯行，態度尚佳，暨被告自陳國中肄業之智識程度，入監服
    刑前從事木工工作，每月收入約新臺幣3 萬多元，家中有繼
    父、母親及妹妹之家庭狀況等一切情狀，量處如主文所示之
    刑，並諭知易科罰金之折算標準，以資懲儆。至公訴人雖對
    被告具體求處有期徒刑7 月，惟經本院審酌上情，認稍嫌過
    重，併予敘明。
據上論斷，應依刑事訴訟法第299 條第1 項前段，毒品危害防制
條例第10條第2 項，刑法第11條前段、第41條第1 項前段，判決
如主文。
本案經檢察官莊珂惠到庭執行職務。
中    華    民    國   100    年    6     月    2     日
                  刑事第三庭    法  官  陳雅琪
以上正本證明與原本無異。
如不服本判決應於收受判決後10日內向本院提出上訴書狀，並應
敘述具體理由；其未敘述上訴理由者，應於上訴期間屆滿後20日
內向本院補提理由書（均須按他造當事人之人數附繕本）。「切
勿逕送上級法院」。
                                書記官  顏錦清
中    華    民    國   100    年    6     月    2     日
附錄本案論罪科刑法條全文
毒品危害防制條例第10條：
施用第一級毒品者，處 6 月以上 5 年以下有期徒刑。
施用第二級毒品者，處 3 年以下有期徒刑。